【裁判字號】    98,毒抗,423
【裁判日期】    980430
【裁判案由】    毒品危害防制條例
【裁判全文】
臺灣高等法院臺中分院刑事裁定         98年度毒抗字第423號
抗  告  人
即  被  告  甲○○
上列抗告人因毒品危害防制條例案件，不服臺灣臺中地方法院中
華民國98年3月18日第一審裁定（98年度訴字第446號），提起抗
告，本院裁定如下：
    主  文
抗告駁回。
    理  由
一、抗告意旨略以：(一)抗告人即被告（下稱抗告人）自民國97年
    7月16日至98年3月9日自願參加美沙酮替代療法，且抗告人
    皆有定期嗎啡類尿液檢驗均呈陰性反應，此有診斷證明書可
    稽，故依毒品危害防制條例第21條第2項之規定，抗告人於
    施用第一級毒品海洛因未遭發覺前，即自動向台中市維新醫
    院請求治療（97年7月16日），抗告人於治療中經查獲（97
    年10月20日），應由檢察官為不起訴之處分。(二)本案依毒品
    危害防制條例第21條第2 項之規定，本應為不起訴之處分，
    卻違法起訴，依同法第303條第1款之規定，本案起訴之程序
    顯違背規定，係屬第455條之4第1項第7款之情形，故依第45
    5條之10第1項但書規定，本案自得提起上訴，是以原審裁定
    顯有違誤，爰請求撤銷原審裁定云云。
二、按協商判決，除有刑事訴訟法第455條之4第1項第1款、第2
    款、第4款、第6款、第7款，或協商判決違反同條第2項等規
    定者，不得上訴，刑事訴訟法第455條之10第1項定有明文。
    又原審法院認為上訴為法律上不應准許，應以裁定駁回，刑
    事訴訟法第362條前段亦有明文，此項規定依同法第455條之
    11第1項明定準用於協商判決之上訴。
三、經查：據抗告人於抗告本院所提出之台中市維新醫院於98年
    3 月9日出具之診斷證明書，固記載抗告人「自97年7月16日
    起迄今自願參加美沙酮替代療法，近3個月來，定期嗎啡類
    尿液檢驗均呈陰性反應」、「海洛因戒斷已逾三個月」等語
    ，有該醫院甲種診斷證明書在卷可稽。惟按犯毒品危害防制
    條例第10條之罪者（施用第1、2級毒品罪），於犯罪未發覺
    前，自動向行政院衛生署指定之醫療機構請求治療，醫療機
    構免將請求治療者送法院或檢察機關。依前項規定治療中經
    查獲之被告或少年，應由檢察官為不起訴之處分或由少年法
    院為不付審理之裁定，但以 1次為限，毒品危害防制條例第
    21條固有明文。此條文係鼓勵施用毒品者，在未被查獲前，
    主動向醫療機構請求治療，倘於治療中被查獲者，應由檢察
    官為不起訴之處分，乃對於施用毒品者於請求治療「前」之
    施用行為予以寬典，並非凡在「治療中又繼續施用」之行為
    ，均有此條文之適用，否則自動治療將成為繼續施用毒品者
    之護身符，恐失鼓勵主動治療之美意。經查，被告雖於97年
    7 月16日起迄今自願參加美沙酮替代療法，惟其於治療期間
    之97年10月20日再犯施用第一級毒品海洛因而被查獲，顯見
    抗告人之毒癮並未戒斷，而上開醫院之診斷證明書記載「海
    洛因戒斷已逾三個月」，顯與事實有所落差，並不足證明抗
    告人確已戒斷，被告既在「治療中又繼續施用」毒品海洛因
    ，自無毒品危害防制條例第21條之適用，抗告人以其在治療
    中所為之施用毒品行為，認仍應予不起訴處分，係對法律之
    規定有所誤解，故本件並無刑事訴訟法第455條之4所規定不
    得為協商判決之情形，且被告之上訴及抗告理由均不符上揭
    法條所規定得以提起上訴之事由，是被告遽行提起上訴，為
    法律上不應准許。原審因而依刑事訴訟法第455條之10第1項
    ，第362條前段等規定，裁定駁回其上訴，即屬有據，本件
    抗告為無理由，應予駁回。
據上論結，應依刑事訴訟法第412條，裁定如主文。
中    華    民    國    98    年     4    月    30    日
            刑事第五庭  審判長法  官  趙  春  碧
                              法  官  楊  真  明
                              法  官  賴  恭  利
以上正本證明與原本無異。
如不服本裁定，得於收受送達後5日內向本院提出抗告書狀 (須
附繕本)。
                              書記官  林  桂  鳳
中    華    民    國    98    年     4    月    30    日


司法院資訊處製作；財團法人民間司法改革基金會備份。
